【裁判字號】    98,事聲,98
【裁判日期】    980715
【裁判案由】    聲明異議
【裁判全文】
臺灣板橋地方法院民事裁定              98年度事聲字第98號
異  議  人  丙○○
            甲○○
異  議  人  乙○○
上列異議人間因債權人彰化商業銀行股份有限公司與債務人松新
企業有限公司等間拍賣抵押物執行事件，對於民國98年6 月16日
本院民事執行處司法事務官所為97年度執字第20814 號裁定提出
異議，本院裁定如下：
    主  文
異議駁回。
    理  由
一、按強制執行事件，由法官或司法事務官命書記官督同執達員
    辦理之。本法所規定由法官辦理之事項，除拘提、管收外，
    均得由司法事務官辦理之。強制執行法第3 條及法院組織法
    第17條之2第1項第2 款分別定有明文。又當事人或利害關係
    人，對於執行法院強制執行之命令，或對於執行法官、書記
    官、執達員實施強制執行之方法，強制執行時應遵守之程序
    ，或其他侵害利益之情事，得於強制執行程序終結前，為聲
    請或聲明異議；前項聲請或聲明異議，由執行法院裁定之，
    亦為強制執行法第12條第1項、第2項所明定。故司法事務官
    於強制執行程序中就當事人或利害關係人依第12條所為之聲
    請或聲明異議，自得立於執行法院之地位先為准駁之裁定（
    處分）。次按司法事務官處理事件所為之處分，與法院所為
    者有同一之效力。當事人對於司法事務官處理事件所為之終
    局處分，得於處分送達後10日之不變期間內，以書狀向司法
    事務官提出異議。司法事務官認前項異議有理由時，應另為
    適當之處分；認異議為無理由者，應送請法院裁定之。法院
    認第一項之異議為有理由時，應為適當之裁定；認異議為無
    理由者，應以裁定駁回之。民事訴訟法第240之3條及第240
    之4 條亦分別定有明文。本件異議人原係對於本院民事執行
    處司法事務官所為之除租處分聲明異議，經司法事務官就該
    聲明異議為裁定（即依強制執行法第12條第2 項規定所為之
    裁定，裁定結果為駁回其異議），異議人對該裁定不服而提
    出異議，司法事務官認其異議無理由而送請本院為裁定，經
    核與上開條文規定及意旨相符，先予敘明。
二、本件異議意旨略以：異議人等承租債務人所有門牌號碼臺北
    縣板橋市○○路○段175號2樓、、181號2樓、183號2 樓相連
    之3 棟房屋，系爭房屋內部均打通相連，並非獨立空間，異
    議人等已向臺北縣政府聲請營業視聽歌唱卡拉ok而獲准營業
    ，如除去異議人租賃關係，勢必影響異議人權益甚明。而系
    爭房屋雖坐落商業區，亦不適合住家使用，倘除去異議人等
    之租賃權，系爭房屋拍賣價金也不會因此提高，反之，投標
    人得知異議人承租作為商業使用，可收取高額租金，投標意
    願定會提高。故債權人聲請除去抵押物租賃關係損人不利己
    ，應不予准許，為此提起聲明異議等語。
三、按「拍賣之不動產，買受人自領得執行法院所發給權利移轉
    證書之日起，取得該不動產所有權，債權人承受債務人之不
    動產者亦同。」、「前項不動產原有之地上權、永佃權、地
    役權、典權及租賃關係隨同移轉。但發生於設定抵押權之後
    ，並對抵押權有影響，經執行法院除去後拍賣者，不在此限
    。」強制執行法第98條第1、2項定有明文。又按民法第866
    條第1 項固規定不動產所有人設定抵押權後，於同一不動產
    上得設定地上權或其他權利，但其抵押權不因此而受影響，
    惟不動產所有人設定抵押權後，如與第三人訂立租賃契約而
    致抵押權之價金有所影響，該租賃契約對於抵押權人不生效
    力，抵押權人因屆期未受償，聲請拍賣抵押物時，執行法院
    自可依法以無租賃狀態逕予執行，司法院院字第1446號解釋
    亦有明確說明。蓋因抵押權為擔保物權，抵押人於設定抵押
    權之後，法律固允許用益權（如出租）之存在，但如影響抵
    押權所支配之抵押物交換價值時，對於抵押權人不生效力。
    換言之，事後之用益權如使抵押物價值減少，抵押權人得聲
    請除去該項權利（執行法院亦得依職權為之），以抵押物無
    負擔之方式拍賣。而民法所謂買賣不破租賃，學說上認為僅
    有「準物權」之效力（因租賃權本質上僅係債權，本不能對
    抗物權），自不能較設定在先之抵押權有更優先之效力。
四、經查，本件執行債務人於民國85年9 月24日以其所有前開房
    屋及基地為擔保，設定最高限額新臺幣（下同）2億4,000萬
    元之抵押權予執行債權人彰化商業銀行股份有限公司（下稱
    彰化商業銀行）後，復分別於89年1月20日、90年3月20日、
    96年3月1日將前開房屋出租予異議人等，租賃期間分別至99
    年1 月19日、101年2月28日止，有債務人所提租賃契約書影
    本附於執行卷可稽。是執行法院以該房屋有租賃關係存在，
    拍定後不點交為拍賣條件，於98年5月5日以最低拍賣價格（
    含基地）2,727萬元、855萬元行第一次拍賣，因無人應買而
    未拍定，因認異議人等與債務人間之前揭租賃關係顯已影響
    債權人之抵押債權，而依上開法文規定，於98年5月6日以板
    院輔97執明字第20814 號執行命令除去異議人等租賃權在案
    ，該執行命令已於98年5 月12日送達異議人等，有送達證書
    附於執行卷可稽，於法自無不合。異議人雖以渠等租賃關係
    之存在並未影響抵押權，反能提高投標人意願云云，然異議
    人等與債務人間之租賃關係，既存在債權人彰化商業銀行之
    抵押權設定後，依強制執行法第98條第1 項規定，只需該租
    賃關係對債權人之抵押權有影響，意即足以影響應買人之應
    買意願，執行法院即得予以除去後拍賣，以使抵押物得以順
    利拍定，使抵押權人之抵押債權得儘速就抵押物賣得之價金
    獲償，並不以該拍賣之不動產無人應買需除因租賃關係外，
    別無其他因素影響為要件。又本件執行債務人前開不動產經
    執行法院囑鑑定機關鑑定其市價後，核定最低拍賣價格，以
    租賃關係存在之狀態公告拍賣，歷經第一次拍賣程序無人應
    買，客觀上已堪認該租賃關係已影響應買人之意願及抵押物
    之售價，債權人彰化商業銀行之抵押權自難謂未受影響。至
    不動產交易景氣低迷，係全面、普遍影響不動產售價，不能
    否定特定不動產因存在租賃關係之個別因素再削減其市場價
    格之事實。另執行標的不動產上之租賃關係一經執行法院依
    法除去，將來該不動產拍定後，承租人即無依民法第425 條
    第1 項：「出租人於租賃物交付後，承租人占有中，縱將其
    所有權讓與第三人，其租賃契約，對於受讓人仍繼續存在。
    」規定，向拍定人主張其租賃權繼續存在之權利，亦不得以
    上開規定阻止執行法院點交不動產予拍定人，蓋強制執行法
    第99條第2 項但書已明白規定：「承租人之租賃權經執行法
    院除去者，承租人即應將該不動產交予拍定人，如拒絕交出
    ，執行法院應予強制點交」。而上開規定及強制執行法第98
    條第2項但書之規定，即在藉此排除民法第425條第1 項規定
    之適用，使經執行法院除去之租賃權歸於消滅，以保護抵押
    權人之權益。易言之，買賣不破租賃原則乃規範租賃權存續
    狀態下，繼受租賃物所有權人與承租人間之關係，非限制租
    賃物之抵押權人排除影響其抵押權效力之租賃關係之法定權
    利。因此，本院民事執行處司法事務官裁定駁回異議人對除
    租處分之異議，於法並無不合，異議意旨指摘原裁定不當，
    求予廢棄，為無理由，應予駁回。
五、據上論結：本件異議為無理由，依強制執行法第30條之1 、
    民事訴訟法第240條之4 第3 項後段，裁定如主文。
中    華    民    國    98    年    7     月    15    日
                  民事第三庭    法  官  連育群
以上正本證明與原本無異
如不服本裁定應於送達後10日內向本院提出抗告狀，並應繳納抗
告裁判費新台幣1,000元整。
中    華    民    國    98    年    7     月    15    日
                                書記官  溫婷雅


司法院資訊處製作；財團法人民間司法改革基金會備份。
